臺灣桃園地方法院民事判決　九十一年度訴字第一二八號
　　原告即反訴被告　豐豪塑膠有限公司
　　法定代理人　　　黃德松
　　被告即反訴原告　語凡企業有限公司
　　法定代理人　　　鄭玉真
　　訴訟代理人　　　李振榮
　　　　　　　　　　李喬鴻
右當事人間請求給付貨款事件，被告即反訴原告提起反訴，本院判決如左：
    主    文
被告應給付原告新台幣拾捌萬零柒佰參拾壹元及自民國九十一年一月二十三日起至
清償日止，按週年利率百分之五計算之利息。
原告其餘之訴駁回。
本訴訴訟費用由被告負擔百分之六十五，餘由原告負擔。
本判決第一項於原告以新台幣壹拾貳萬柒仟元供擔保後，得假執行，但被告如於假執
行程序實施前以新台幣拾捌萬零柒佰參拾壹元為原告預供擔保後，得免為假執行。
原告其餘假執行之聲請駁回。
反訴原告之訴及假執行之聲請均駁回。
反訴訴訟費用由反訴原告負擔。
    事    實
甲、原告即反訴被告方面：
  壹、本訴部分：
  一、聲明：（一）被告應給付原告新台幣五十八萬三千五百五十元整及自起訴狀繕
      本送達翌日起至清償日止按年利率百分之五計算之利息；（二）願供擔保請准
      宣告假執行。
  二、陳述：
  （一）被告於民國（下同）九十年七月至十月間，先後向原告購買塑膠製品，明細
        如下：
    １、九十年七月份貨款明細：底座模具一組，金額新台幣（下同）一十八萬元
        ；出貨二萬九千四百片（出貨簽收單二張，出貨單編號4239，5,200＋6,
        000＋6,000＋6,000＋6,000＝29,200片；出貨單編號8765，200片，合計29,
        400片），每片單價二點一元，共計六萬一千七百四十元（29,400片×2.1元
        ＝61,740元）。又營業稅百分之五，計一萬二千零八十七元〔（180,000＋61
        ,740）×5％＝12,087〕。合計本月份貨款為二十五萬三千八百二十七元（
        180,000＋61, 740＋12,087＝253,827）。
    ２、九十年八月份貨款明細：實際出貨五萬六千四百片（出貨簽收單五紙：出貨
        單編號8771，7,600片；出貨單編號8778，12,800＋3,600＋12,000＋9,600
        ＋16,000＋8,000＝62,000片；出貨單編號8779，4,000＋4,000＋2,000＋
        1,600＝11,600片；出貨單編號8789，6,800片；出貨單編號8797，18,400片
        ，共計十萬六千四百片即7,600＋62,000＋11,600＋6,800＋18,400＝106,4
        00，其中五萬片點收後並未出貨，應予扣減，實際出貨五萬六千四百片），
        即為統一發票記載之數量，每片單價一點八二元，價金十萬二千六百四十八
        元（56,400×1.82＝102,648），營業稅五千一百三十二元（102,648×5％
        ＝5,132），合計八月份價金為十萬七千七百八十元（102,648＋5,132＝107
        ,780 元）。
    ３、九十年九月份貨款明細：實際出貨數量為一十二萬七千八百片（出貨簽收單
        六紙：出貨單編號4077，5,200＋9,200＋8,800＋10,400＝33,600片；出貨
        單4005，11,600＋10,000＋12,000＋14,400＋20,000＝68,000片；出貨單編
        號4084，5,200片；出貨單編號4108，7,200＋8,400＋8,800＋4,000＝28,40
        片；出貨單編號4007，1,600片；出貨單編號4091，10,000片，共計一十四
        萬六千八百片，其中二萬四千六百片已點收但未提領，實際出貨數量為一十
        二萬七千八百片），即統一發票記載之數量。每片單價一點八二元，計二十
        三萬二千五百九十六元（127,800×1.82元＝232,596元），營業稅一萬一千
        六百三十元（232,596×5％＝11,630），合計九月份貨款為二十四萬四千二
        百二十六元（232,596＋11,630＝244,226）。
    ４、九十年十月份五十片裝ＣＤ盒貨款明細：實際出貨一萬五千五百片（出貨簽
        收單四紙：出貨單編號4115，3,000片；出貨單編號4100，4,200片；出貨單
        編號4120，4,800片；出貨單編號4134，3,500片，共計一萬五千五百片），
        統一發票記載為一萬五千四百二十片，每片單價四點八元，計七萬四千零一
        十六元（15,420×4.8＝74,016），營業稅三千七百零一元（74,016×5％＝
        3,701），九十年十月份貨款為七萬七千七百一十七元（74,016＋3,701＝
        77,717）。
  （二）被告自認確有收到原告於九十年七月十日開立請款統一發票乙紙，其上已載
        明ＭＤ—０１盒二萬九千四百片，每片單價二點一元，價金六萬一千七百四
        十元（2.1×29,400＝61,740）。被告雖抗辯其中二百片部分之送貨單未經
        其簽收云云，但該二百片部分，係被告自行到廠領取並允諾日後再行對帳，
        原告基於方便客戶與信賴，故未即時要求被告簽收，且該二百片與4239號送
        貨單之數量合計，即為二萬九千四百片（200＋5,200＋6,000＋6,000＋6,00
        0＋6,000＝29,400片），被告收到送貨單及請款統一發票均無異議，足證該
        二百片確有出貨之事實，且係每片以二點一元計價。
  （三）又編號4007之送貨單上記載一千六百片，被告雖未簽字其上，但該批貨物係
        由被告指送至其包裝場即新竹貨運新豐集散站，被告亦自認收到該批貨物，
        僅主張該批貨物係瑕疵品之換貨，惟未舉證以實其說，顯無可採。
  （四）被告抗辯4234號送貨單上所載「底座補五百片」，係屬瑕疵品之換補云云，
        但未舉證證明所謂之瑕疵品五百片已經付款，以及是那一批貨物之瑕疵品，
        是其空言係換貨云云，委無可採。
  （五）原告之計價依據係以送貨單之記載為準，與出貨明細無關。被告自認「原證
        四」統一發票所載之單價為每片四點八元，又「原證一」統一發票之單價為
        二點一元，足證單價每批不同，並非一律以一點八二元計算。又原告起訴時
        即已陳明已收到貨款十萬元，並在總價中扣除。
  貳、反訴部分：
  一、聲明：反訴駁回。
  二、陳述：
  （一）該兩造於九十年四月七日簽訂生產暨模具製造合約書（下稱：本件合約）有
        關賠償部分，僅規範反訴被告之責任，而對反訴原告之違約，例如未按時支
        付貨款、交付之票據拒絕往來等造成反訴被告之損失時應負之賠償責任，均
        未規範，顯失公平，故其不利於反訴被告之約定不生效力。又違約金過高顯
        失公平者，法院得酌減至合理之程度，法有明文。
  （二）反訴原告主張反訴被告之貨物有瑕疵云云，據本件合約第三條約定：「雙方
        另需簽立樣版各自存查」。則反訴被告之貨物究與雙方簽認之樣本有何差異
        ？可否視為瑕疵？以及因瑕疵所生之損害如何計算？反訴原告均未舉證以實
        其說。又反訴原告提出「現金支出傳票」係自行製作，真偽難辨，且與本件
        之交易無關。
  （三）反訴原告向反訴被告購貨共七十五萬九千九百五十三元（683,550＋76,403
        ＝759,953），除已支付十萬元外，另簽發面額七萬六千四百零三元之支票
        乙紙，竟是拒絕往來戶之空頭支票，足證反訴原告對於貨款並無支付能力，
        尤其是隱瞞早已被拒絕往來之事實，猶簽發空頭支票，不無詐欺之嫌疑，縱
        然兩造簽訂本件合約，反訴被告亦得主張不安的抗辯而拒絕履行出貨之義務
        ，反訴原告何來利益損失之有？又反訴被告財務不佳，於九十年十月間即已
        歇業，此有其委請律師清理債務之通知函及債權人查封其財產之文書可按，
        連區區參萬餘元貨款亦被拒絕往來而退票，足證反訴原告已無繼續營業之能
        力及信用，併請參考。
  （四）反訴原告向反訴被告購買之光碟盒原約定採用台化5250 P.S高透明原料，該
        原料為無色之透明，而反訴原告所購買者乃七、八種不同顏色之塑膠盒，與
        原定之種類不同，反訴原告僅零星購入（參照送貨單記載即明），反訴被告
        即依其指示交貨，既無製程亦無訂單，何能指稱反訴被告違約未按月交貨一
        十萬片云云？
  （五）反訴原告主張送貨單上記載「補」字者，即係瑕疵品云云，惟未舉證證明。
        退而言之，縱為瑕疵品，既經替補，何來損失之有？
  （六）反訴被告依本件合約第五條「乙方交貨後隔月五日由甲方開立六十五日期票
        支付貨款」之約定，逐月檢具送貨單連同統一發票向反訴原告請款，此為一
        般正常之交易慣例，豈料反訴原告於九十年七月初已被列為拒絕往來戶，因
        此無票據可資簽發付款，故其後未再簽發票據支付貨款之原因在此，其被列
        為拒絕往來戶之事實，復經反訴原告自認在案。
  （七）送貨明細記載九十年十月份退貨一萬九千片部分之貨款，並未計列本件之價
        金請求。
  （八）反訴原告係向反訴被告訂購二種不同之產品，即單片裝四方型ＣＤ盒及五十
        片裝圓型ＣＤ盒，而本件合約則僅約定八公分單片裝ＣＤ盒一種而已，故反
        訴被告請求另行加開五十片裝圓型ＣＤ盒之模具費十八萬元，於法有據。
  （九）證人駱榮宗證稱：「語凡公司拿ＣＤ盒樣品來開模，開模很趕，五月一日就
        開好了並試模，語凡公司有派人來檢驗，未表示異議就拿了一百片去參加世
        貿展覽會（反訴原告並未否認參展之事實），語凡下訂是透明，後來改為有
        顏色的、顏色換來換去‧‧‧」，該一百片因為係樣品（僅值一百八十元）
        ，故未刻意簽收及計價。又開模如有遲延情事，反訴原告何以未催告，又未
        於試驗日期立證為憑？反訴原告於九十年五月二十五日出貨二百片係作為試
        銷樣品之用，其以該日期視為「開模完成之日期」，不無魚目混珠之嫌。退
        而言之，本件合約雖然約定延期每日賠償損失五千元，應指每日賠償損失之
        上限而已，既為損失，如未證明有實際所受損失之事實存在，則無賠償可言
        ，蓋賠償乃彌補實際之損失。參照財政所領九十年度同業利潤所得標準，塑
        膠製造業之淨利率為百分九。塑膠批發、零售業之淨利率為百分之八，縱然
        完成五十萬片八公分方型ＣＤ盒之交易，其交易總金額亦不過一百萬元左右
        （1.82×500,000＝910,000，或2.1×500,000＝1,050,000）分別以製造及
        販售之不同同業利潤標準計算，其淨利亦僅有81,900元（910,000×9/100
        ）及84,000元（1,050,000×8/100）。反訴原告主張反訴被告遲延開模十三
        日，請求賠償損失六萬五千元，非但無理，縱然有理，亦屬過高，有失公平
        。
  （十）反訴原告雖主張ＣＤ盒有嚴重瑕疵云云，惟未舉證證明各該ＣＤ盒之瑕疵何
        在？與兩造約定之樣品有何程度之不符？所謂瑕疵是否足以影響ＣＤ盒之正
        常功用以及有瑕疵之數量及所受之實際損失多少等，僅泛稱瑕疵嚴重云云，
        委無可採。且據山鉧科技有限公司（下稱：山鉧公司）黃思諭證稱：「我在
        九十年六月十五日至六月三十日之間，曾到語凡公司看產品，抽看幾片，瑕
        疵很嚴重，是那一家的產品我不知道，因此取銷訂單，語凡公司未交付過Ｃ
        Ｄ盒‧‧‧」。由此可知，黃思諭所抽看的ＣＤ盒無法證明是反訴被告所生
        產者，證人又未說明瑕疵之具體情形，而且僅抽看幾片，不能以偏概全，既
        然取銷訂單且未交貨，交易之雙方均無損失可言。參酌本件合約第三條末段
        記載：「豐豪公司的貨品雙方另需簽立樣板各自存查」。因此反訴原告自應
        證明其所收受之貨物與其所存查之樣品究有何種程度之不符？能否視為足以
        妨害產品正常效用之瑕疵？並且，依一般交易常情，貨物如有瑕疵，應於收
        受貨物時，在簽收單註明瑕疵情形，以為憑證。如事後發現，亦應迅速通知
        對造會同檢驗，以杜爭議。查反訴原告所簽收之送貨單並無有關瑕疵之記載
        ，亦無其他通知反訴被告貨物有關瑕疵之文件，故其主張貨物有嚴重瑕疵，
        以及委託他人檢查支出費用云云，難以採信。且縱有委託他人代檢貨物，但
        所代檢之貨物是否即為反訴被告所交付者，亦無從證明。
  （十一）至於利碟科技股份有限公司（下稱：利碟公司）物料異常通知單之對象為
          反訴原告而非反訴被告，反訴被告無從得知並查證所謂毛邊瑕疵之情形，
          且亦無證據證明利碟公司向反訴原告購買之ＣＤ盒，係反訴被告所生產者
          ，矧反訴原告亦自認其自行從事ＣＤ盒之生產之事實。參酌利碟公司業務
          員曾緒清證稱：「不清楚利碟公司向語凡公司進貨多少？沒有要求語凡公
          司賠償，有問題的貨物經篩選後，語凡公司會補足‧‧‧」。而反訴原告
          自認並未以書面回覆利碟公司說明有關毛邊異常之原因，亦未提出瑕疵品
          與樣品有何不符之証據，故其主張產品瑕疵云云，實嫌無據。利碟公司亦
          未要求反訴原告任何賠償，其更無損失可言。細按利碟公司之傳真記載亦
          僅有一萬片之數量，產值不過二萬元而已，不可能對反訴原告造成所謂之
          嚴重損失，其理至明。
  （十二）反訴原告主張之運費與本件交易無關，況且無法證明反訴被告有負擔該費
          用之義務。
  （十三）反訴原告主張因山鉧公司取銷訂單致受損失云云，惟未舉證其訂單被取銷
          係因可歸責於反訴被告之事由。細按山鉧公司之訂單並無賣方之確認，該
          訂單尚未獲得買賣雙方之合意，究其性質僅屬於買方之要約而已，從而山
          鉧公司取銷訂單云云，應係要約之撤回，該買賣合約尚未有效成立，反訴
          原告何來損失之有？。參酌山鉧公司九十年七月二日函稱略以「貴公司遲
          至五月二十三日所送之樣品，仍有嚴重瑕疵未堪使用‧‧‧」。反訴原告
          主張反訴被告係在五月二十五日始交付產品，則在五月二十三日以前送給
          山鉧公司的產品顯非反訴被告所產製者至明。因證人黃思謙證稱：「係渠
          親自在六月十五日至六月三十日之間在桃園市語凡公司抽樣檢驗‧‧‧」
          ，但山鉧公司之前函則稱反訴原告在五月二十三日送去的樣品（山鉧公司
          營業所在高雄），仍有瑕疵，亦即在五月二十三日以前，反訴原告已經送
          過樣品給設在高雄的山鉧公司，足證山鉧公司之採購要約通知、取銷訂單
          文件及黃思謙之證言，其真實性令人置疑，不可採信。何況山鉧公司之採
          購要約，數量為五十萬片，本件合約數量亦僅為五十萬片，但反訴原告已
          實際受領貨物二十二萬九千一百片（29,400＋56,400＋127,800＋15, 500
          ＝229,100），已簽收而未出貨九萬三千六百片（24,600＋50,000＋19,00
          0＝93,600），反訴被告亦已實際交貨三十二萬二千七百片（229,100＋
          93,600＝322,700），又所謂之預期利益必須扣除管銷費用、進貨成本及
          稅捐等，併請參考。
  （十四）反訴原告自行開模二副係屬於其財產，與反訴被告無涉，豈可請求反訴被
          告負擔其開模之費用？又本件合約有效期間至九十年十月，但反訴原告自
          認在同年七月初即被列為拒絕往來戶，信用掃地，其先後出貨價金共七十
          五萬九千元，僅支付過一十萬元而已，何來信用可言？又其抗辯票據保證
          云云，惟該票款並未在本案一併請求。況且本件合約僅有一種規格即八公
          分單片裝透明ＣＤ盒，但實際上交易則有二種規格，已如前述；本件合約
          原約定為透明之原料本色，後改為各種不同顏色致增加色料費用及拌攪製
          程之耗時與試樣等流程，因此自有不同之單價。
  參、證據：提出送貨單十七紙、統一發票四紙、支票及退票理由單各一紙、律師函
      一件、民事執行處通知一件、民事判決一件、出貨明細一件、九十年度營利事
      業各業所得額及同業利潤標準一件（均為影本）為證，並聲請訊問證人駱榮宗
      。
乙、被告即反訴原告方面：
  未於最後言詞辯論期日到場，但據其之前到場所為聲明及陳述略以：
  壹、本訴部分：
  一、聲明：（一）原告之訴駁回；（二）訴訟費用由原告負擔；（三）如受不利判
      決，願供擔保，請准宣告免為假執行。
  二、陳述：
  （一）原告所提出「編號008765號七月十六日ＭＤ—０１二百片」之送貨單，未經
        被告簽收，足證該二百片並未交付被告，自不得請求給付該部分貨款三百六
        十四元（每片單價一點八二元）。至於原告主張：「該二百片係被告自行到
        廠領取並允諾日後再行對帳，原告基於方便客戶與信賴，故未即時要求被告
        簽收」云云，並未舉證以實其說，顯不足採。原告又謂：被告收到送貨單及
        請款統一發票均無異議，足證該二百片確有出貨之事實，且係每片以二點一
        元計價云云，亦與事實不符。按被告認為上開統一發票數量、單價均有疑問
        ，因此並未付款，並委請律師以聲威法律事務所九十年十二月十四日聲宣字
        第九０一二一四０二號函通知原告請其賠償因逾期交貨致被告所受損害三十
        六萬八千三百一十六元，並保留因產品瑕疵所致之損害賠償請求權，併表明
        雙方約定模具作價為十六萬元，八公分單片裝光碟盒生產費用為每片一點五
        元，原告請款之統一發票記載模具十八萬元，八公分單片裝光碟盒每片二點
        一元，顯與本件合約約定不符等語，有律師函及其回執卡各乙份可稽，足證
        被告確實就上開統一發票其數量、單價提出異議，亦未同意每片以二點一元
        計價。
  （二）又「編號4007號九十年九月二十八日單片透明1600片」送貨單，亦未經被告
        簽收，實際上，此貨物係原告收回其之前所送瑕疵貨物後所提出用以替補者
        ，被告自不須另行給付該部分之貨款二千九百一十二元（每片單價1.82元×
        1600片=2912元）。且該貨物確為瑕疵換貨，而由原告公司法定代理人黃德
        松親送利碟公司之協力廠商新竹貨運，業經證人曾緒清結證在案。
  （三）查原告提出統一發票四紙，除九十年七月十日開立之統一發票外，其餘三紙
        統一發票，原告均未交付被告請款，自不得據以為證。且九十年十一月二十
        二日之統一發票上記載之數量為一萬五千四百二十片，但編號4134號之送貨
        單內所載：「底座補五百片」，其意係底座係瑕疵品換補貨，被告不須另行
        給付貨款，是故該發票得請款之數量應僅為一萬五千片，其餘四百二十片部
        分之價金二千零一十六元之請求，即屬無據（每片單價4.8元×420片=2016
        元）。
  （四）依原告傳真予被告之送貨明細明載：九十年十月因貨品瑕疵，退貨一萬九千
        片，是該部分之貨款三萬四千五百八十元應扣除，不得請求（每片單價1.82
        元×19000片=34580元）。又送貨明細是原告製作傳真予被告乙節，為原告
        所不爭執，原告自不得否認因退貨一萬九千片而應扣除該部分之貨款。
  （五）依本件合約約定：「模具作價：新台幣十六萬元整‧‧‧攤提費用：每件產
        品攤提模具費用為新台幣零點三二元、‧‧‧合約數量五十萬片‧‧‧生產
        費用：每片乙方（指原告）生產費用為新台幣一點五元」等語。而本件合約
        書確經雙方簽章（加蓋公司大小章），業經被告提出原本核對無誤，不容原
        告憑空爭執。而依原告提出於九十年十一月十九日及同年月二十日開立之統
        一發票，均記載每片單價為一點八二元，即係每片單價一點五元加計每件產
        品攤提模具費用零點三二元，合計一點八二元，而因每件產品攤提模具費用
        零點三二元，合約數量五十萬片，合計十六萬元，可見模具十六萬元係以「
        每件產品攤提模具費用」方式支付，原告竟另行請求模具費用十八萬元，顯
        有重覆收費之情形，且其金額亦與兩造約定之十六萬元不符。又九十年七月
        十日開立之統一發票記載每片單價為二點一元，亦與約定不符。至於九十年
        十一月二十二日開立之統一發票上記載單價為每片四點八元者，其貨品係「
        五十片裝圓形ＣＤ盒」，而本件合約約定每片單價一點八二元者，係「單片
        裝四方型ＣＤ盒」不同，貨品既不同，單價自然不同，而產品單價為一點八
        二元，雙方於合約約定明確，自不容被告事後隨意變更，是原告主張：單價
        每批不同，並非一律以一點八二元計算云云，顯與事實不符。
  （六）查被告於九十年十月二十三日已給付原告貨款一十萬元整，此有新竹國際商
        業銀行送款單存根乙份可稽，並為原告自認在案。
  貳、反訴部分：
   一、聲明：（一）反訴被告應給付反訴原告一百二十萬二千三百一十六元整及自
       反訴起訴狀繕本送達翌日起至清償日止按年息百分之五計算之利息。（二）
       願供擔保，請准宣告假執行。
   二、陳述：
   （一）依本件合約約定：「開模時間：自合約日起三十五日內完成並交付產品由
         甲方確認（延期需賠償甲方損失每日新台幣五千元整）」。查兩造於九十
         年四月七日簽約，反訴被告應於三十五日內即九十年五月十二日完成並交
         付產品供反訴原告確認。惟反訴被告遲至九十年五月二十五日始交付產品
         予反訴原告，遲延十三日，以每日五千元計算，反訴被告應給付反訴原告
         六萬五千元。至反訴被告雖於五月二十二日交付二百片，但係樣品，且有
         瑕疵，業經證人黃思諭於鈞院結證屬實，是仍應以九十年五月二十五日作
         為反訴被告交貨之時點，合先敘明。
   （二）本件合約書確經雙方簽章（加蓋公司大小章），業經反訴原告提出原本核
         對無誤，不容反訴被告憑空爭執。又本件合約為兩造合意訂立，並無顯失
         公平之情。又因反訴被告未依約履行，造成反訴原告之訂單被取消，以及
         所交付之產品瑕疵，致使反訴原告無法依約向客戶收取貨款，終致周轉發
         生困難，反訴原告所受損失之鉅實無法估計，絕無違約金過高之情。
   （三）反訴被告提出之九十年度營利事業各業所得額同業利潤標準，係指製造業
         而言，反訴原告是貿易商，且該標準亦無「ＣＤ」之業別，是故實不足為
         據。
   （四）證人駱榮宗為反訴被告之廠務主管，其未經具結，證詞顯偏頗反訴被告而
         不實在。尤其證人駱榮宗亦自承對於兩造交易之過程不清楚，且依反訴被
         告不爭執其真正之送貨明細以及九十年五月二十二日送貨單，均載明五月
         二十二日始交付樣品二百片，倘若證人駱榮宗所述五月一日模具完成，五
         月八日收取樣品一百片云云，絕無未於送貨明細載明或由反訴原告簽收之
         可能，可見證人駱榮宗所述不實在。
   （五）反訴被告交付之貨物有嚴重瑕疵（例如：毛邊、塞模等），有利碟公司物
         料異常通知單在卷可稽，並經證人黃思諭、曾緒清具結證實。因上開瑕疵
         ，致使反訴原告須另委託他人全檢，而分別支出全檢費用八千三百一十六
         元及三萬元，共計三萬八千三百十六元。又卡車車資確實經袁秉謙簽收，
         按本件合約書約定：「合約數量：五萬片，乙方即反訴被告需於合約日起
         算，五個月內交貨完畢，每月交貨並不得低於一萬片。惟查反訴被告並未
         依約交付，按反訴原告之大卡車一次可載運五萬片之貨物，倘若反訴被告
         依約交貨，則只須十趟卡車即可載運完畢，但因反訴被告未依約交貨，交
         貨數量零零星星，致反訴原告花費二十四趟卡車送貨，多出十四趟，每趟
         卡車車資四千元，此有現金支出傳票可稽，反訴原告因此共多支出卡車車
         資五萬六千元。
   （六）另查反訴原告與反訴被告簽訂本件合約，係供應山鉧公司之採購單，其數
         量為五十萬片，第一批十萬片交貨日期為九十年六月十五日，因反訴被告
         未依約交貨且產品有嚴重瑕疵，致反訴原告與山鉧公司間之合約被取消，
         而受有六十六萬五千元之損害。亦即，依反訴原告與山鉧公司間之合約約
         定，每片單價為三點四元，而反訴原告每片單價成本為一點五元、分攤模
         具費用為零點三二元、包裝費為零點二元、運費為零點零五元，合約數量
         五十萬片，依此計算，反訴原告之損失為六十六萬五千元（即單價3.4－1
         .5 －0.32－0.2－0.05＝1.33，1.33×500,000＝665000）。又因反訴被告
         未依約如期交貨，且貨物有嚴重瑕庛，反訴原告為供應利碟公司及宏碟科
         技股份有限公司（下稱：宏碟公司）之訂單，另開模二付，每付費用十八
         萬元，共計三十六萬元，加計稅捐後合計支出三十七萬八千元，此有喬億
         鋼模有限公司統一發票乙紙可稽。
   （七）又查因反訴原告與山鉧公司間之合約被取消，反訴原告原依約得向該公司
         收取之貨款一百七十萬元，無法收取，另因無法供應利碟公司及宏碟公司
         貨品，致無法順利收取貨款，是反訴原告實係受反訴被告之拖累，始周轉
         困難，終至支票退票，甚至成為拒絕往來戶。反訴被告抗辯其得主張不安
         的抗辯，而有拒絕履行出貨之義務云云，實係倒果為因、推卸責任之說法
         ，尤其反訴原告簽發面額七萬六千四百零三元之支票交付反訴被告時，已
         經說明因單價、數量均有疑義（即按合約單價為每片一點八二元，反訴被
         告開立之統一發票竟載為二點一元），是該支票只是保證票，反訴被告不
         得向銀行提示付款，而待日後會算，且反訴原告於九十年十一月五日支票
         到期前，即已匯款十萬元予反訴被告，豈料反訴被告仍向銀行提示付款，
         其行為顯違民法第一百四十八條第二項：「行使權利、履行義務，應依誠
         實及信用方法」之規定。
   （八）依本件合約第三條約定：「材質指定為台化5250 P.S高透明料」等語。至
         於顏色不同者，是由反訴原告提供不同顏色（藍、綠、紫、黃、紅）之色
         粉，而原枓（仍為台化5250 P.S高透明料）、製程均未改變，且色料既由
         反訴原告提供，反訴被告亦無增加成本之情事，是反訴被告辯稱：「被告
         向原告購買之光碟盒原約定是採用台化5250 P.S高透明原料，該原料為無
         色之透明，而被告所購買者乃七、八種不同顏色之塑膠盒，與原定之種類
         不同，被告僅零星購入，原告即依其指示交貨，既無製程亦無訂單，何能
         指稱原告違約未按月交貨拾萬片云云？」云云，顯然意圖混淆事實。
   （九）反訴被告所提聲威法律事務所函業經敘明：「緣本公司自創立以來，胼手
         胝足，復蒙各協力廠商之鼎力支持，本公司始終堅信商場誠信、腳踏實地
         ，詎邇來因委製模具不良致交貨遲延且產品瑕疵致退貨不斷而使國外訂單
         流失喪失商機，再加上銀行貸款利息沈重所造成之相關損失實難估計，茲
         本公司實已不堪負荷，拖累諸協力廠商，恐亦在所難免。本公司除深感愧
         咎外，並免損害繼續擴大，爰特委請貴所代為清理本公司對外債務。」等
         語，若非反訴被告未依約履行而交貨遲延，且產品瑕疵嚴重，反訴原告何
         致流失訂單、喪失商機。
   （十）反訴被告未依約如期交貨，且數量不足，復有嚴重瑕疵，顯有債務不履行
         之情事，反訴原告得依本件合約請求違約金，以及依民法第二百二十六條
         、民法第二百二十七條及民法第三百二十九條之規定，請求債務不履行之
         損害賠償共計一百二十萬二千三百一十六元。
  參、證據：提出送貨明細一紙、生產暨模具製造合約書一件、送款單存根一紙、送
      貨單一紙、統一發票二紙、現金支出傳票七紙、採購單一紙、傳真一紙、物料
      異常通知單三紙、律師函一件（除合約書外均為影本）為證、並聲請訊問證人
      黃思諭、曾緒清、袁秉謙。
    理    由
甲、程序方面：
    本件被告即反訴原告未於最後言詞辯論期日到場，核無民事訴訟法第三百八十六
    條各款所列情形，依原告即反訴被告之聲請，由其一造辯論而為判決。
乙、實體方面：
  壹、本訴部分：
    一、原告主張兩造於於九十年四月七日簽訂本件合約，被告委託原告生產光碟盒
        並製作模具，被告應依約定給付生產費用及模具費用之事實，為被告自認，
        堪信為真實。
    二、次就原告主張其依本件合約製作模具並為被告生產光碟而得請求被告給付之
        貨款，認定如次：
    （一）九十年七月份：
      １、模具費用部分：原告請求給付五十片裝（布丁桶）底座模具一組，金額十
          八萬元乙節，為被告否認。經查依本件契約，被告委由原告製作者係為生
          產八公分單片裝光碟盒之模具，作價十六萬元且模具費用係以每件產品（
          光碟盒）攤提模具費用之方式（每件攤提零點三二元）支付，此觀諸本件
          合約貳「合約內容」第一、二項甚明。雖被告另請原告生產五十片裝之布
          丁桶底座，但本件合約並未約定該模具亦由被告委託原告製作，且原告主
          張其曾就該模具報價十八萬元云云，已為被告否認，原告又未能舉證以為
          證明，自不能採信，是原告依契約關係請求被告給付本項十八萬元，即屬
          無據。
      ２、本月份生產貨款部分：
        原告主張本月份生產交付光碟盒二萬九千四百片，業據提出貨簽收單二件
          為證，被告雖抗辯其中出貨單編號8765所載二百片部分並未交付被告，自
          不得請求該部分貨款云云為抗辯，但查被告自認確有收到原告於九十年七
          月十日開立請款統一發票乙紙，而該發票上已載明ＭＤ—０１盒為二萬九
          千四百片，被告雖以其曾委請律師通知原告，請原告賠償因逾期交貨致被
          告所受損害三十六萬八千三百一十六元，並保留因產品瑕疵所致之損害賠
          償請求權，併表明雙方約定模具作價為十六萬元，八公分單片裝光碟盒生
          產費用為每片一點五元，原告請款之統一發票記載模具十八萬元，八公分
          單片裝光碟盒每片二點一元，顯與本件合約約定不符等語，足證被告確實
          就上開統一發票其數量、單價提出異議云云，惟查依上開律師函內容所載
          ，被告並未就數量提出異議甚明，是被告辯稱未收受上開二百片云云，不
          能採信，應認原告之主張為可採。
        另原告主張每片光碟盒費用為二點一元乙節，被告則以依本件合約約定，
          每片費用應為一點八二元，被告不曾同意以二點一元計價等語為抗辯。經
          查依兩造約定八公分光碟盒之生產費用每片為一點五元，每件攤提模具費
          用零點三二元，合計為一點八二元等情，有本件合約在卷可證（見本件合
          約貳「合約內容」第二項第４點、第四項）。原告雖主張其嗣後已追加為
          二點一元，又原告主張其所開立之統一發票上記載之單價有以四點八元或
          二點一元計價者，非必為一點八元云云，但為被告否認，查前開九十年七
          月十日統一發票上記載每件費用二點一元部分，已經被告委請律師表明異
          議，自難認被告已經同意，又原告主張其所開立之統一發票上記載之單價
          四點八元部分係「五十片裝圓形ＣＤ盒（即布丁桶）」之價格乙節，為原
          告所不爭執，是原告主張八公分光碟盒之每件單價為二點一元云云，即非
          可採，應以每片一點八二元計算。
        準上，原告得請求之本月份生產貨款（含百分之五營業稅）應為五萬六千
          一百八十三元〔（29400×1.82）×（1＋5％）＝56183，元以下四捨五入
          〕，逾此金額範圍之請求，於法無據。
    （二）九十年八月份：
          原告主張本月份共生產交付五萬六千四百片，單價每片一點八二元，含百
          分之五營業稅計算，本月生產貨款為十萬七千七百八十元之事實，為被告
          所不爭執，堪信為真實。
    （三）九十年九月份：
          原告主張本月份共生產交付一十二萬七千八百片，單價一點八二元，含營
          業稅，合計貨款二十四萬四千二百二十六元等語，被告則以出貨單編號
          4007所載一千六百片部分係瑕疵品退貨之替補，自不得請款等語作為抗辯
          ，並聲請訊問證人即利碟公司業務人員曾緒清，證人已於本院九十一年五
          月二十日言詞辯論期日到場證稱略以：「（提示編號4007送貨單，有何意
          見？）送貨單上面（所載）新豐鄭先生是我們公司委託包裝之人，是因為
          原來有不良品，所以（用來）替換用的。」等語，是被告之抗辯應可採信
          ，上開一千六百片既為原交付不良品之替補，原告自不得再請求給付該部
          分貨款，是應認原告本月份生產交付者為一十二萬六千二百片，其所得請
          求給付之貨款應為二十四萬一千一百六十八元〔（126200×1.82）×（1
          ＋5％）＝241168.2，元以下四捨五入〕，逾此金額範圍之請求，於法無
          據。
    （四）九十年十月份：
          原告主張本月份生產交付五十片裝圓形ＣＤ盒一萬五千五百片，單價為每
          件四點八元等語，被告則以出貨單編號4134內載「底座補五百片」部分係
          不良品之替補，不得重複請求等語作為抗辯。經查該五百片部分應為不良
          品之替補，否則何以在出貨單上特別記載「底座補」之字樣？又原告自認
          本項產品實際交貨數量含該五百片在內為一萬五千五百片，是該五百片應
          為另一萬五千片其中五百片之替補甚明，被告抗辯應以一萬五千片計價等
          語，應為可採。準此，原告本月份所得請求之貨款（含營業稅）應為七萬
          五千六百元〔（15000×4.8）×（1＋5％）＝75600〕，逾此金額範圍之
          請求，於法無據。
    （五）被告雖另以九十年十月份曾退貨一萬九千片，該部分貨款三萬四千五百八
          十元應予扣除，不得請求等語為抗辯，並提出送貨明細為證。原告則以該
          部分本即未為請求等語為再抗辯。經查，依被告提出之送貨明細所載，原
          告交付八公分光碟盒（即ＭＤ—０１）之數量為二十六萬五千四百七十片
          ，而原告於本件請求付款之數量為二十一萬二千片（29400＋56400＋1262
          00＝212000），差距有五萬三千四百七十片，是原告主張並未請求退貨之
          貨款等語，應可採信。被告抗辯應將該部分貨款自原告請求之貨款內扣除
          云云，並非可採。
    （六）綜上，原告得請求給付之貨款合計四十八萬零七百三十一元（56183＋10
          7780＋241168＋75600＝480731）。又原告自認已收受貨款一十萬元，自
          應予以扣除，是原告得請求被告之貨款為三十八萬零七百三十一元。
    三、從而，原告依契約約定請求被告給付貨款三十八萬零七百三十一元及自起訴
        狀繕本送達之翌日即九十一年一月二十三日起至清償日止按年息百分之五計
        算之利息部分為有理由，應予准許，逾此金額範圍之請求，於法無據，應予
        駁回。
    四、兩造陳明願供擔保，聲請宣告假執行或免為假執行，經核原告勝訴部分，合
        於法律規定，爰分別酌定相當之擔保金額宣告之；原告其餘假執行之聲請，
        因訴之駁回而失所依據，不予准許。
  貳、反訴部分：
    一、反訴被告遲延完成開模之損害賠償請求部分：
    （一）反訴原告主張本件反訴被告依約定應於九十年五月十二日前完成開模並交
          付產品供反訴原告確認等情，為反訴被告所不爭執，堪信為真實。
    （二）至反訴原告主張反訴被告遲至九十年五月二十五日才完成開模並交付產品
          ，應賠償六萬五千元云云，反訴被告則以其已於同年五月一日開模完成並
          已交付一百片供反訴原告確認，並未遲延等語為抗辯，並聲請訊問證人駱
          榮宗。證人駱榮宗已於本院九十一年六月二十日言詞辯論期日到場證稱略
          以：語凡公司去年有來我們公司（指反訴被告），拿ＣＤ盒要我們開模，
          開模很趕，我們在五月一日開模完成，並且試模是了一百片左右，這一百
          片語凡公司並沒有表示意見」、「（五月一日模具開完有沒有通知？）有
          通知，因為語凡公司有派人來，並拿了一百片。」等語，又反訴被告傳真
          與反訴原告之送貨明細雖記載九十年五月二十二日交付二百片，但依證人
          駱榮宗之證言，在此之前所交付之一百片係樣品，應是依契約約定交付供
          反訴原告確認之用，與上開二百片應為不同，而該一百片既是供確認用，
          應不得請款，是反訴被告抗辯其未刻意要求反訴原告簽收及計價云云，應
          為可採。又如反訴被告開模確有遲延情事，何以反訴原告未予催告？是反
          訴被告抗辯其未有遲延情事乙節，應可採信，反訴原告之本項請求，於法
          無據，不能准許。
    二、關於因反訴被告遲延交貨致訴外人山鉧公司取消訂單所失利益部分：
    （一）查反訴原告主張其與反訴被告簽訂本件合約委託反訴被告生產光碟盒，係
          為供應訴外人山鉧公司之訂單乙節，已為反訴被告否認。反訴原告並未舉
          證證明，又反訴原告主張訴外人山鉧公司係於九十年七月二日取消訂單，
          若反訴原告委託生產者確係為供應上開訂單，反訴原告何以繼續委託生產
          而不取消本件合約？是反訴原告之上開主張已難採信。
    （二）又反訴原告主張反訴被告生產之光碟盒有嚴重瑕疵且遲延交貨，致山鉧公
          司取消訂單部分，亦為被告否認。證人即山鉧公司股東黃思諭於本院九十
          一年六月二十日到場雖證稱：「（為何語凡公司公司無法交貨？）語凡公
          司說產品有瑕疵，我在六月十五日到三十日之間，到語凡公司看貨品，我
          只是抽幾個起來看，至於我抽驗的產品到底是誰生產的，我不知道，我抽
          驗的產品瑕疵很嚴重。」等語，但查依本件合約貳「合約內容」第三項附
          記「雙方另需簽立樣版各自存查」等語，並未約定是否有瑕疵係委由第三
          人檢驗、判斷，是反訴被告生產之產品是否有瑕疵，應以該產品是否符合
          「樣版」為斷，反訴原告並未舉證證明反訴被告所生產之產品與「樣版」
          不合，遽主張產品有瑕疵云云，已難採信，況山鉧公司所下訂單購買光碟
          盒所要求之產品品質，與反訴原告委託反訴被告生產所要求之品質，未必
          相同，縱證人到場檢驗時認為有瑕疵存在，亦不能遽認反訴被告生產者亦
          不符反訴原告所要求之品質即有瑕疵，準此，縱認山鉧公司係因反訴原告
          提供光碟盒有瑕疵而取消訂單，亦不能證明是因反訴被告生產之產品有瑕
          疵所致，是應認反訴原告主張山鉧公司取消訂單係因反訴被告之產品有嚴
          重瑕疵乙節，不能證明，不可採信。
    （三）反訴原告又主張因山鉧公司取消訂單而使其無法取得利益六十六萬五千元
          等情，亦為反訴被告否認。經查反訴原告不能證明山鉧公司取消訂單係可
          歸責於反訴被告，已如前述。並且，如果反訴原告果因山鉧公司取消訂單
          而喪失上開應取得之利益，且係因可歸責於反訴被告所致，則何以在山鉧
          公司取消訂單後，反訴原告非但未即向反訴被告求償，而仍繼續與反訴被
          告之委託生產合約，並接受反訴被告所生產之產品？又如反訴原告果受上
          開損失，應在山鉧公司取消訂單後即可計算損失之金額，何以在反訴原告
          九十年十二月十四日委託聲威法律事務所寄發之律師函內並未提及該項損
          失並要求賠償？
    （四）綜上，反訴原告主張係因山鉧公司因反訴被告產品有瑕疵而取消訂單，致
          其喪失應取得利益六十六萬五千元，反訴被告應予賠償云云，尚非可採。
    三、關於反訴原告主張反訴被告貨品有瑕疵、遲延交貨，致其支出開模費用、全
        檢費用及運輸費用部分：
    （一）開模費用部分：反訴原告主張因反訴被告未如期交貨且貨有瑕疵，致其為
          供應訴外人利碟公司及宏碟公司之訂單，另行開模而支出三十七萬八千元
          ，應由反訴被告賠償云云，但為反訴被告否認。經查依兩造所不爭執之送
          貨明細記載，反訴被告於九十年七月及八月份生產交付與反訴原告者，除
          退貨五萬片外，已有八萬五千八百片，而反訴原告就該八萬五千八百片產
          品，並未主張有瑕疵，又反訴被告雖未依合約約定交付二十萬片，但據反
          訴原告提出利碟公司開具之物料異常通知單記載，該公司於九十年八月二
          十四日進貨之數量合計僅三萬片，以上開已交付且未據反訴原告主張有瑕
          疵之八萬五千八百片，應已足以供應利碟公司之訂單，反訴原告又未主張
          、證明確有因反訴被告未依約供應致反訴原告必須另行開模生產之事實，
          是反訴原告之上開主張已難採信。又依本件合約貳「合約內容」第三項約
          定，乙方即反訴被告應自合約日即九十年四月七日起五個月內交貨完畢等
          語，是依本件合約，反訴原告委託反訴被告生產八公分光碟盒之期間，應
          至九十年九月底為止，且事實上，反訴原告於九十年十月間委託反訴被告
          生產者，係另一規格產品即五十片裝圓形ＣＤ盒，此觀諸兩造提出之送貨
          明細及出貨單甚明。是反訴原告於九十年九月間另行開模，應係為了在結
          束委託生產後，自行生產或另委由他人生產所需，尚難認係因反訴被告供
          應不及所致，自難要求反訴被告賠償。
    （二）運輸費用部分：反訴原告主張反訴原告之大卡車一次可載運五萬片之貨物
          ，倘若反訴被告依約交貨，則只須十趟卡車即可載運完畢，但因反訴被告
          未依約交貨，交貨數量零零星星，致反訴原告花費二十四趟卡車送貨，多
          出十四趟，因此共多支出卡車車資五萬六千元，應由反訴被告賠償云云。
          惟查合約書貳「合約內容」第三項僅約定：合約數量：五十萬片，乙方即
          反訴被告需於合約日起算，五個月內交貨完畢，每月交貨並不得低於十萬
          片等語，並未約定該每月應交付之十萬片應分幾次交付。準此，應認反訴
          被告僅有依約定按月交付十萬片之義務，而無分兩次交付十萬片之義務，
          至反訴原告將分幾次送貨，係由反訴原告自行決定，自不得以其大貨車每
          次得載五萬片，即認其僅應負擔十趟車資。是縱認反訴原告確實支出上開
          車資（費用），亦不得要求反訴被告賠償。
    （三）全檢費用部分：反訴原告主張其因反訴被告生產之產品有瑕疵，而委由第
          三人代為全檢，分別支出八千三百一十六元及三萬元等語，反訴被告否認
          。經查證人即利碟公司之業務人員曾緒清雖到場證稱反訴原告所交付之產
          品有瑕疵，該公司曾將抽驗有瑕疵那批貨物退回反訴原告，讓其再檢查等
          語，惟反訴原告是自行檢查抑或委託他人檢查，證人並不知情，亦經同證
          人證述在案。是依該證人之證言，尚不足以證明反訴原告曾委由他人代檢
          之事實，又反訴原告提出之統一發票及現金支出傳票，僅分別記載「代檢
          CASE」及「８cm單片裝全檢費用」而已，並不能證明所檢驗者確係反訴被
          告交付之產品，以及為何檢驗，是亦不能證明上開費用之支出係因反訴被
          告交付瑕疵品所致。並且上開現金支出傳票係九十年十月二十五日開具，
          依送貨明細記載，當時，反訴被告已不交付八公分單片裝光碟盒，且反訴
          原告另已於九十年九月間另行開模等情，已經反訴原告自認，是上開傳票
          記載支付之全檢費用，所檢查者究係反訴被告所交付者，抑或反訴原告自
          行生產者，即屬不明，而反訴原告並未舉證證明所檢查者係反訴被告所交
          付之產品，其要求反訴被告負擔該部分費用，難謂有據，況且反訴原告於
          九十年十二月十四日委託發出之律師函，僅提及上開八千三百一十六元代
          檢費用，而全然未提及該已在同年十月二十五日已支出之三萬元費用，如
          果反訴原告確曾支出該費用或應由反訴被告負擔，何以反訴原告竟全未提
          及？綜上，應認反訴原告請求反訴被告支付代檢費用乙節，於法無據，不
          能准許。
    四、從而，反訴原告依債務不履行之法律關係請求反訴被告賠償一百二十萬二千
        三百十六元及其遲延利息為無理由，應予駁回。反訴原告受敗訴判決，其假
        執行之聲請即失所依據，應併予駁回。
  參、因本案事證已臻明確，兩造其餘主張陳述及所提之證據，均毋庸再予審酌，附
      此敘明。
丙、據上論結，本件原告之訴為一部有理由、一部無理由，反訴原告之訴為無理由，
    依民事訴訟法第三百八十五條第一項前段、第七十九條但書、第七十八條、第三
    百九十條第二項、第三百九十二條判決如主文。
中　　　華　　　民　　　國　　九十一　　年　　  十一　　月　　 四  　　 日
                                        臺灣桃園地方法院民事第一庭
~B法　　　官　林望民
右為正本係照原本作成
如對本判決上訴須於判決送達後廿日內向本院提出上訴狀
中　　　華　　　民　　　國　　九十一　　年　　　十一　　月　　 四  　　 日
~B法院書記官　劉文松
